臺灣高等法院刑事裁定
110年度毒抗字第1504號
抗  告  人  
即  被  告  鍾俊安



上列抗告人因違反毒品危害防制條例案件，不服臺灣桃園地方法
院中華民國110年9月24日所為觀察勒戒之裁定（110年度毒聲字
第1602號），提起抗告，本院裁定如下：
    主  文
抗告駁回。                                              
    理  由
一、原裁定意旨略以：
(一)抗告人即被告甲○○（下稱被告）基於施用第二級毒品之犯意
    ，於民國108年5月4日上午11時許，在桃園市○○區○○路○○段0
    00巷0號居所內，以將甲基安非他命放入玻璃球內燒烤吸食
    其煙霧之方式，施用第二級毒品甲基安非他命1次之事實，
    業據被告於警詢、偵查及原審訊問程序中坦承不諱。且被告
    經警採尿送驗，送請台灣檢驗科技股份有限公司以酵素免疫
    分析法初步檢驗，復以氣相層析質譜儀法確認檢驗之結果，
    呈安非他命、甲基安非他命陽性反應；另扣案之甲基安非他
    命1包（含袋毛重3公克，淨重0.4052公克，因鑑驗取用0.00
    26公克），經鑑驗亦呈甲基安非他命陽性反應等節，有台灣
    檢驗科技股份有限公司濫用藥物檢驗報告（報告編號UL/201
    9/00000000號、UL/2019/00000000號）及桃園市政府警察局
    龍潭分局尿液暨毒品檢體真實姓名與編號對照表附卷可稽，
    是被告於上述時、地，施用第二級毒品甲基安非他命1次之
    事實，應堪認定。
(二)被告前未曾因施用毒品案件，經法院裁定送觀察、勒戒或強
    制戒治等節，有本院被告前案紀錄表在卷足憑。且其本次施
    用毒品案件，前經臺灣桃園地方檢察署檢察官偵查後，以10
    8年度毒偵字第2674號為附命完成戒癮治療之緩起訴處分，
    然被告嗣於緩起訴期間內，因故意再犯有期徒刑以上之施用
    第二級毒品罪，經同署檢察官以109年度撤緩字第395號撤銷
    上開緩起訴處分等情，有上述緩起訴處分書、撤銷緩起訴處
    分書等附卷可查。而檢察官復於聲請書中敘明因被告有前述
    經撤銷緩起訴之紀錄，已不再適合再為戒癮治療等語，堪認
    檢察官在審酌被告個案情節狀況、相關刑事政策及可運用行
    政資源之後，認為難以期待被告日後得配合完成戒癮治療之
    處遇程序而為本件聲請，尚難認檢察官上開裁量有何違反立
    法目的或悖於比例原則等濫用裁量權限之情，本院自應予以
    尊重。從而，檢察官聲請裁定令被告入勒戒處所觀察、勒戒
    ，核無不合，應予准許，爰依毒品危害防制條例第20條第3
    項、第1項規定，裁定將被告送勒戒處所觀察、勒戒，期間
    不得逾2月等語。
二、抗告意旨略以：被告因損友誘惑施用毒品，然伊自今年1月
    中旬至10月間，近8月期間，均依照指示報到驗尿，結果均
    正常，有派出所紀錄可查。又被告目前工作步入正軌，有穩
    定經濟收入；被告家中尚有高齡祖母待其扶養，其母則罹患
    重度憂鬱症並將因酒駕假釋再犯即將入獄，倘被告入勒戒處
    所觀察、勒戒，家中將斷失經濟來源，祖母亦將無人陪伴，
    爰請求重新給予戒癮治療之機會等語。
三、按犯毒品危害防制條例第10條之罪者，檢察官應聲請法院裁
    定，或少年法院（地方法院少年法庭）應先裁定，令被告或
    少年入勒戒處所觀察、勒戒，其期間不得逾2月，毒品危害
    防制條例第20條第1項定有明文。次按毒品危害防制條例條
    例第24條修正施行後所定之多元附條件緩起訴處分，並不限
    於「附命緩起訴」，且撤銷緩起訴處分後，亦應由檢察官依
    法繼續偵查或起訴，與修正前所定之「依法追訴」不同，則
    緩起訴處分之效力與曾受「觀察、勒戒或強制戒治」之處遇
    已無法等同視之。又「附命緩起訴」戒癮治療之執行，係以
    社區醫療（機構外醫療體系）處遇替代監禁式治療，使施用
    毒品者得繼續正常家庭及社會生活，尚非集中於勒戒處所，
    受監所矯正、管理，仍難脫其「收容」或「處罰」外觀者，
    所可比擬，於機構外之戒癮治療難達其成效時，再施以機構
    內之強制處遇，亦屬循序漸進之合理矯正方式，而有改採否
    定說的必要。因此「附命緩起訴」之被告縱使完成「戒癮治
    療」，難認得與觀察、勒戒或強制戒治「已執行完畢」之情
    形等同視之。倘其施用毒品犯行距最近1次「觀察、勒戒或
    強制戒治」執行完畢釋放後已逾3年，縱係於完成戒癮治療3
    年內再犯，仍應依修正後毒品條例第20條第1項、第2項規定
    進行「觀察、勒戒或強制戒治」程序，不得逕行起訴，最高
    法院110年度台上字第2096號判決意旨可資參照。參酌毒品
    危害防制條例第20條之立法理由，施用毒品者未完成「附命
    緩起訴」之戒癮治療，緩起訴處分後經撤銷，其緩起訴處分
    並未完成，自不得解為等同「觀察、勒戒」之處遇已完成，
    即不得認其事實上已接受等同「觀察、勒戒或強制戒治」執
    行完畢釋放之處遇，自無從依此起算3年之再犯期間。
四、經查：
(一)被告於上述時、地將甲基安非他命放入扣案之玻璃球吸食器
    內燒烤吸食其煙霧之方式，施用第二級毒品甲基安非他命1
    次之犯行，業據被告於警詢及偵查中坦承不諱（見毒偵卷第
    15、71-72、94頁），而被告於108年5月4日22時15分許，經
    其同意親採封緘之尿液（檢體編號：108-L104），經送請台
    灣檢驗科技股份有限公司以酵素免疫分析法初步檢驗，復以
    氣相層析質譜儀法確認檢驗之結果，呈安非他命、甲基安非
    他命陽性反應；另扣案之甲基安非他命1包（含袋毛重3公克
    ，淨重0.4052公克，因鑑驗取用0.0026公克），經鑑驗亦呈
    甲基安非他命陽性反應等節，有台灣檢驗科技股份有限公司
    108年5月17日、108年5月21日濫用藥物檢驗報告（報告編號
    UL/2019/00000000號、UL/2019/00000000號）、桃園市政府
    警察局龍潭分局尿液暨毒品檢體真實姓名與編號對照表附卷
    可稽（見毒偵卷第37、79、81頁）。是被告自白核與事實相
    符，其施用第二級毒品甲基安非他命之事實，應堪認定。
(二)又被告前未曾因施用毒品案件，而經法院裁定送觀察、勒戒
    或強制戒治。且其本次施用毒品案件，業經檢察官以108年
    度毒偵字第2674號為附命完成戒癮治療之緩起訴處分確定，
    緩起訴期間為自105年2月2日起至106年8月1日止，遵守或履
    約期間即完成戒癮治療期間自108年9月10日起至110年2月9
    日止，然於緩起訴期間未能遵守預防再犯之命令，經臺灣新
    竹地方檢察署檢察官於109年7月28日以109年度撤緩字第395
    號撤銷上述緩起訴確定，亦有上述緩起訴處分書、撤銷緩起
    訴處分書及本院被告前案記錄表附卷可查。且被告於偵查中
    經合法傳喚到庭，足認檢察官已給予被告就是否觀察、勒戒
    ，或以替代處分等以事前陳述意見之機會，檢察官復於聲請
    書中敘明因被告有前述經撤銷緩起訴之紀錄，已不再適合再
    為戒癮治療等語，是以本案檢察官於斟酌被告個案情形及卷
    內事證後，認不宜對被告為附命完成戒癮治療之緩起訴處分
    ，乃向法院聲請裁准觀察、勒戒，以達戒癮治療之目的，此
    實屬檢察官依法行使裁量權之範疇，且無明顯之裁量怠惰或
    濫用情事，自應予尊重。依照前述規定及最高法院裁判意旨
    ，此附命戒癮治療既無法等同「觀察、勒戒或強制戒治」之
    處遇，則被告本案施用毒品前，未曾經法院裁定送觀察、勒
    戒或強制戒治，本件即應予觀察、勒戒或強制戒治。
五、綜上所述，原審裁定被告應入勒戒處所觀察、勒戒，核無違
    誤，至被告所述個人事業及家庭因素，核與被告施用第二級
    毒品犯行無涉，尚無解免其依法應受之觀察、勒戒處分。職
    此，原審裁定被告應入勒戒處所觀察、勒戒，核無違誤，其
    抗告意旨於法尚屬無據，為無理由，應予駁回。
六、應依刑事訴訟法第412條，裁定如主文。
中　　華　　民　　國　　110 　年　　11　　月　　18　　日
                  刑事第十七庭  審判長法　官  鄭水銓
                                      法　官  沈君玲
                                      法　官  姜麗君
以上正本證明與原本無異。
不得再抗告。
                                      書記官  許俊鴻
中　　華　　民　　國　　110 　年　　11　　月　　18　　日